【裁判字號】    89,易,686
【裁判日期】    890807
【裁判案由】    侵占
【裁判全文】
臺灣彰化地方法院刑事判決                          八十九年度易字第六八六號
    公  訴  人  臺灣彰化地方法院檢察署檢察官
    被      告  丁○○
    選      任
    辯  護  人  趙惠如律師
右列被告因侵占案件，經檢察官提起公訴（八十九年度偵字第五一號），本院判決如
左：
    主  文
丁○○意圖為自己不法之所有，而侵占對於業務上所持有之物，處有期徒刑捌月，緩
刑參年。
    事  實
一、丁○○自民國八十六年初起，即受聘擔任設於彰化縣和美鎮○○路○段一九七之
    四號昇暉烤漆廠（負責人丙○○，實際負責人為李女之夫己○○）之經理，掌管
    該廠運作之一切事宜，為從事業務之人，詎其竟基於意圖為自己不法所有之犯意
    ，於民國八十八年六月間，該廠欲停業時，因慮及即將失業，生活無著，竟利用
    其身為經理，負責發給員工資遣費之便，將其持有應發給該廠員工戊○○新台幣
    （以下同）三萬元、甲○○二萬二千九百元、乙○○九千元及鄭麗貴一萬六千元
    之遣散費侵占入己後，向該廠之實際負責人己○○謊稱業已核發，共侵占員工資
    遣費七萬七千九百元。嗣經己○○查帳後始查悉上情。
二、案經被害人丙○○、己○○告訴後由臺灣彰化地方法院檢察署檢察官偵查起訴。
    理  由
一、訊據被告丁○○坦承前揭犯行，且其前開犯行亦據告訴人己○○指述綦詳，核與
    証人戊○○、乙○○及甲○○（鄭麗貴為甲○○之妻）於彰化縣調查站訊問時之
    供述相符，雖証人戊○○於本院審理時証稱前開款項係被告於事前即向其預借云
    云，然此業經被告否認在卷，並供稱係本案經起訴後方與其和解等語，且証人戊○○於本院訊問時供稱既不知被告離職後之住處及連絡方式，其當時日薪僅係六
    百四十元，按之常理，豈可能以形同不再追償之方式借款予被告？又証人戊○○
    於彰化縣調查站訊問時亦供述未領到前開款項，然並未供稱被告向其預借云云，
    亦據証人庚○○証述在卷，足証証人戊○○於本院所述顯係迴護之詞，尚不堪採
    信，被告自白核與事實相符，其犯罪事証明確，前開犯行洵堪認定。
二、被告對其業務上持有之款項予以侵占，核其所為係刑法第三百三十六條第二項業
    務侵占罪。公訴意旨另以，被告於八十七年七月間，在該廠裝設冷氣機一台，實
    際金額為新台幣（以下同）八萬元，竟虛報為十萬五千元，另侵占前開款項二萬
    五千元云云，訊據被告堅決否認涉有前開犯行，辯稱因當時負責工廠所有事務，
    買冷氣機之檟格為八萬六千五百元，當時另有裝設屋頂烤漆遮雨棚二萬五千零七
    十元，經分別折價為八萬元及二萬五千元，共計十萬五千元，故記載共十萬五千
    元，僅係因無專業會計人員，故未明列，實則未侵占前開款項等語，並提出估價
    單一紙為據，經查，依被告所提出之單據，被告於前開時間確亦另有裝設遮雨棚
    之支出，再參以告訴人己○○所提出之帳冊中並未列此事項，顯見被告所述僅係
    大略記載致誤認之詞應可採信，復自被告與告訴人事後所簽之和解書，被告亦未
    另需支付告訴人款項，且嗣後告訴人亦提出証明書一紙証明該筆十萬五千元之費
    用係二種項目之費用，有証明書一紙在卷可稽，又被告自八十六年起即於任職於
    前開工廠，負責工廠運作，至八十七年七月間，已任職約一年，被告當不可能為
    此區區之數額而置前途於不顧，故足証被告前開所辯堪信為實在，此外復查無其
    他積極証據足資証明被告前開所為另涉有侵占犯行甚明，因公訴人認此部分與前
    開已起訴之部分有連續犯關係，屬裁判上一罪，爰不另為無罪之諭知，併予敘明
    。爰審酌被告犯罪動機係因懼失業後生活無著、前未曾犯罪品行尚屬良好、目的
    僅為圖小利、犯罪手段尚非惡劣、事後亦已償還前開侵占款項，所生危害尚屬微
    小及犯後坦承犯行之態度等一切情狀，量處如主文所示之刑。又被告前未曾犯罪
    ，有臺灣高等法院被告全國前案紀錄表在卷可稽，其犯後既坦承犯行，並與被害
    人達成和解，歸還侵占之款項，有被害人書寫之証明書在卷可稽，其顯有悔悟之
    意，其經此偵、審之教訓當知悔悟而無再犯之虞，本院認本件所宣告之刑以暫不
    執行為宜，爰併宣告緩刑三年，以勵自新。
據上論斷，應依刑事訴訟法第二百九十九條第一項前段，刑法第三百三十六條第二項
、第七十四條第一款，罰金罰鍰提高標準條例第一條前段，判決如主文。
中      華      民        國    八十九      年    八      月    七      日
                                臺灣彰化地方法院刑事第二庭
                                    法      官  王  紋  瑩
右正本證明與原本無異。
如不服本判決，應於判決送達後十日內，向本院提出上訴狀( 須附繕本 )。
告訴人或被害人對於判決如有不服具備理由請求檢察官上訴者，其上訴期間之計算係
以檢察官收受判決正本之日期為準。
                                    法院書記官  鄭  秀  鑾
中      華      民        國    八十九      年    八      月    十四    日
刑法第三百三十六條
對於公務上或因公益所持有之物，犯前條第一項之罪者，處一年以上七年以下有期徒
刑，得併科五千元以下罰金。
對於業務上所持有之物，犯前條第一項之罪者，處六月以上五年以下有期徒刑，得併
科三千元以下罰金。
前二項之未遂犯罰之。


司法院資訊處製作；財團法人民間司法改革基金會備份。
